【裁判字號】    90,抗,270
【裁判日期】    900320
【裁判案由】    偽造文書
【裁判全文】
台灣高等法院台中分院刑事裁定                        九十年度抗字第二七號
    抗  告  人
    即自訴人    甲○○
                乙○○
    被      告  丙○○
右抗告人因被告偽造文書案件，不服台灣台中地方法院中華民國九十年三月二十日裁
定（九十年度自字第九二號），提起抗告，本院裁定如左：
    主      文
抗告駁回。
    理      由
一、按法院或受命法官於自訴案件第一次審判期日前訊問及調查結果，如認為案件有
    刑事訴訟法第二百五十二條至第二百五十四條之情形者，得以裁定駁回其自訴，
    同法第三百二十六條第三項定有明文。
二、抗告人於原審自訴意旨略以：被告丙○○用職權出示民國（下同）九十年一月二
    十日經（九０）水利地字第Ｚ000000000號函文（出示失真公文書），為違犯法律
    之規定，隱瞞上司阻礙人民追訴犯罪者權益，加害人民應受憲法保障權益。因經
    濟部七十八年八月二十九日核定法案已明確命令省政府應依上開核定內容執法。
    事後省政府於七十八年十二月二十二日以府建水字第一六三五九九號發佈省政
    府公告命令，確認大里溪水系河川治理計畫用地所屬公告河川水道治理計畫用地
    ，應依水利法第七十八條及第八十二條規定，依法禁止或限制使用。為法律強制
    絕對禁止，限制使用命令。準此，政府依法律強制命令執法公務官員應依上開省
    政府公告命令執法。被告為經濟部水利處處長直屬本案執法官員，用職權違犯法
    律命令隱瞞上司加害人民應受法律保障權益，直接損及自訴人權益（阻礙自訴人
    追訴不法犯罪行為）。承審法官應要調閱省政府七十八年十二月二十二日公告命
    令至今尚在執法中，被告丙○○於九十年一月十九日以經（九０）水利政字第
    Ｚ000000000號函文亦承認省政府上開函號公告命令尚在執法中包括旱溪河川。足
    證被告犯罪行為已構成刑法罪刑，因認被告涉有刑法第二百十三條之公務員明知
    為不實之事項，而登載於職務上所掌之公文書罪云云。
三、本件自訴人甲○○、乙○○自訴被告丙○○涉犯刑法第二百十三條之公務員明知
    為不實之事項，而登載於職務上所掌之公文書罪嫌，無非係以被告丙○○出示不
    實的公函。其中，九十年一月二十日的函文經九０水利地字第Ｚ0000000
    00該函的說明二裡面之函文不實，又八十九年六月五日經八九水利政字第Ｚ○
    ○○○○○○○○號函，說明欄水利處說並無不法，丙○○掌管台灣省的水利，
    明知省政府依照經濟部法規公告命令，依照台中市政府把大里溪水系旱溪東側堤
    防用地納入重劃區已經違反水利法，自訴人舉發，丙○○明知台中市政府已經違
    法，但是丙○○出示九十年一月二十日的公函給自訴人，阻礙自訴人追訴不法云
    云，為其依據。
四、經查，本件被告為經濟部水利處處長，(1)於九十年一月二十日以經九０水利地字
    第Ｚ000000000號函覆自訴人甲○○，其主旨欄係載明「台端為台中市
    政府辦理九、十期市地重劃，將依水利法公告之旱溪堤線土地納入重劃範圍，已
    違經濟部七十八年八月二十九日經（七八）水四一四三二號核定案，復如說明，
    請查照。」，而於說明欄二載明「本案本處前以八十九年五月十七日（八九）水
    利政字第Ｚ000000000號、八十九年六月二日經（八九）水利政字第Ｚ
    000000000號、八十九年六月五日經（八九）水利政字第Ｚ00000
    0000號、八十九年六月二十九日經（八九）水利政字第Ｚ00000000
    0號、八十九年八月三日經（八九）水利地字第Ｚ000000000號、八十
    九年九月四日經（八九）水利地字第Ｚ000000000號、八十九年十月十
    六日經（八九）水利地字第Ｚ000000000號、八十九年十月三十日經（
    八九）水利地字第Ｚ000000000號、八十九年十一月二十一日經（八九
    ）水利地字第Ｚ000000000號、八十九年十二月二十二日經（八九）水
    利地字第Ｚ000000000號及九十年一月二日經（八九）水利地字第Ｚ○
    ○○○○○○○○號函多次函覆台端在案。」等語，則經濟部水利處以本函文函
    覆自訴人甲○○，僅係將上開函所載各次函覆之文號據實予以說明而已，尚難認
    為有何係屬不實之處，則被告又有何明知為不實之事項而登載於職務上所掌之函
    文之行為；(2)至於自訴人於原審法院調查時，雖提出八十九年六月五日經（八九
    ）水利政字第Ｚ000000000號函，並指稱該函說明欄二所載「有關台中
    市政府將旱溪東側堤防用地納入九期市地重劃，係依照市地重劃實施辦法等規定
    ，循行政程序陳報經核准後辦理，並無違法不當情事。本處業以八十九年五月十
    七日（八九）水利政字第Ｚ000000000號函復先生在案，故本處應無違
    犯公務員服務法第一條之規定。」中之「並無違法不當情事」係屬不實等語。惟
    以，「台中市○○段土地，於四十五年十一月一日公布實施之都市計畫係劃定為
    工業區，復於七十五年二月二十二日變更為分區○○○○○道及道路用地後公布
    實施，都市分區使用之變更，須經由台中市都市計畫委員會函送台灣省政府，再
    送內政部都市計畫委員會審查後，再函送地方政府修改審查之圖說，最後再送台
    灣省政府轉內政部核定等程序」，業已由台灣台中地方法院檢察署於七十九年度
    偵字第五一三０號偵查案件中所調查認定，有上開偵查卷影本可證。則被告在該
    函文中載明「係依照市地重劃實施辦法等規定，循行政程序陳報經核准後辦理，
    」等語，函覆自訴人，並稱「並無違法不當情事」，亦係依據事實予以回覆自訴
    人，尚難認有何不實之處。從而，原審法院裁定駁回抗告人之自訴，即無不合；
    抗告意旨指摘原裁定不當，難認有理由，應予駁回。
五、據上論斷，應依刑事訴訟法第四百十二條，裁定如主文。
中      華      民      國      九十    年      四      月      十九    日
                                  台灣高等法院台中分院刑事第八庭
          審判長法  官  羅  得  村
                                              法  官  陳  賢  慧
                                              法  官  林  輝  煌
右正本證明與原本無異。
不得再抗告。
                                              書記官  吳  宗  玲
中      華      民      國      九十    年      四      月      十九    日
                                                                        Ｆ


司法院資訊處製作；財團法人民間司法改革基金會備份。
